最高法院刑事裁定　　　　　　　　　　　　　　　　九十三年度台抗字第一五九號
　　抗　告　人　甲○○
右抗告人因偽造文書案件，不服台灣高等法院中華民國九十二年十二月三十日駁回聲
請再審之裁定（九十二年度聲再更(二)字第一０號），提起抗告，本院裁定如左：
    主  文
抗告駁回。
    理  由
本件原裁定以抗告人甲○○對於原審法院九十年度上訴字第三七七四號偽造文書案件
確定判決聲請再審，其聲請意旨略以：原確定判決以「本件貸款額若經銀行核可，預
計可達新台幣（下同）一千萬元以上，業據陳龍山陳明在卷。抗告人既僅擔任送件至
銀行之角色，竟能得到數十萬元之報酬，若謂抗告人與李敏雄、陳龍山無犯意聯絡，
或謂抗告人並不知金鴻經貿有限公司（下稱金鴻公司）補件之文件係出於偽造，孰能
置信。」而認定抗告人有共同參與偽造文書之犯行。惟其認定，因下述發現確實之新
證據，足認抗告人應受無罪之判決：(一)據系爭持向彰化商業銀行三重埔分行申辦貸款
之台北市○○路三七九巷二號一樓、地下一層、地下二層之建物登記謄本上之他項權
利部分記載，該房地於登記謝政方名下時，已有設定一千五百三十六萬元之抵押權予
世華聯合商業銀行股份有限公司（實際欠該銀行一千萬元），縱彰化商業銀行三重埔
分行准予核可貸款，亦無法達一千萬元以上之獲利；(二)陳龍山於第一審民國九十年十
月二日之訊問筆錄已載明：「我要給甲○○的佣金問題，我是跟李敏雄講，沒有直接
與甲○○講。」可證並無抗告人同意收受該所謂佣金之事實。為此依刑事訴訟法第四
百二十條第一項第六款之規定，聲請再審等情。然按刑事訴訟法第四百二十條第一項
第六款所規定確實之新證據，固非以絕對不須經過調查程序為條件，然必須可認為確
實足以動搖原確定判決，而為受判決人有利之判決為限。又所謂發現之新證據，係指
該證據，事實審法院於判決前因未經發見，不及調查審酌，至其後始行發見者而言，
若判決前已經當事人提出或聲請調查之證據，經原法院捨棄不採者，即非該條款所謂
發現之新證據，不得據為聲請再審之原因。查原確定判決認定陳龍山為金鴻公司之負
責人，於八十九年初，欲向謝政方購買台北市○○路三七九巷二號房屋，而有向銀行
辦理貸款之必要。經抗告人以傳真方式，向彰化商業銀行三重埔分行申貸，該分行副
理洪茂男至上址查看後，要求抗告人補齊金鴻公司之課稅資料及資產報表等。而因金
鴻公司經營不善，陳龍山恐該分行徵信後拒絕核貸。乃與李敏雄、抗告人基於意圖為
自己不法所有之犯意聯絡，明知金鴻公司八十八年度向財政部台北市國稅局申報之營
利事業所得稅結算申報書，所載課稅所得為九萬三千九百七十七元，總資產為一千一
百四十一萬四千一百零二元，仍由李敏雄以金鴻公司之名義，將金鴻公司八十八年度
之課稅所得，填載為一百二十三萬零七百二十元，總資產填載為一千八百三十萬四千
七百八十五元，再偽刻財政部台北市國稅局中北稽徵所之收件章一枚，在上開登載不
實之資產負債表及營利事業所得稅結算申報書上，偽造財政部台北市國稅局中北稽徵
所公務員已收受文件之證明。並由抗告人於八十九年六月二十八日上午，持「金鴻公
司李有財」名片，及上開偽造之文件，向彰化商業銀行三重埔分行補件，申辦融資貸
款。嗣經該銀行經辦人員查證後，得知係偽造之資料，而拒絕其貸款並報警查獲，其
詐欺取財因而未遂等情。並非僅以陳龍山所陳稱：本件貸款額若經銀行核可，預計可
達一千萬元以上，而認抗告人僅擔任送件至銀行之角色，竟能得到數十萬元之報酬乙
節，為其論罪之唯一憑據。其尚佐以：(一)抗告人對本件貸款案始末均親身參與，若非
與陳龍山、李敏雄已有聯絡、籌劃，陳龍山、李敏雄當不致將貸款之大半工作交抗告
人辦理。又若抗告人僅代金鴻公司遞送文件，何須持「金鴻公司李有財」名片前往，
及何須於彰化商業銀行三重埔分行會勘前揭抵押標的物時到場，足見抗告人並非僅代
送文件。(二)彰化商業銀行三重埔分行僅通知金鴻公司資料有問題，並未言明有何問題
，亦非通知金鴻公司前往領取退件，則本應由金鴻公司之人員詢知有何問題，及如何
補正，乃抗告人竟親自前往該銀行逕行取回文件，顯見抗告人係心虛之下，不敢多問
即前往取回等情為依據。是抗告人受有利益之多寡，已難謂足以動搖原確定判決。又
抗告人所提出系爭不動產登記謄本之他項權利部分，固有設定最高限額抵押一千五百
三十六萬元予世華聯合商業銀行股份有限公司之標示。但抗告人所提出之系爭不動產
買賣契約書第二條明白記載：「買賣總價款議定新台幣壹仟貳佰捌拾萬元正」等文字
。且本件偵查中已有系爭不動產設定有本金最高限額一千五百三十六萬元抵押權之他
項權利證明書，及買賣契約書附註一記載系爭房地有銀行貸款，由甲方即買受人陳龍
山承受負責繳納之文件附卷可稽。則買受人陳龍山並非至愚之人，系爭房地買賣價金
又上千萬元，其必已考量其上設定前開抵押權後，認該不動產仍有一千二百八十萬元
之價值，始願以如此高價購買。況依一般常情，不動產抵押貸款，如借貸人債信良好
及有足夠清償能力，銀行可能核准抵押物價值七成至八成以上不等之貸款。本件陳龍
山、抗告人等偽造金鴻公司之營利事業所得稅結算申報書等資料，持向彰化商業銀行
三重埔分行補件申辦融資貸款，以佯裝金鴻公司有清償貸款之能力，如銀行誤信其債
信良好，有足夠清償貸款之能力，而核准一千二百八十萬元之八成左右，即約一千萬
元之貸款，並無違常理。是抗告人所提及之他項權利證明書，不足以認定系爭不動產
經設定前開抵押權後，銀行即不可能核准一千萬元以上之貸款，自不足以動搖原確定
判決。至陳龍山於第一審九十年十月二日之訊問筆錄所供稱：「我要給甲○○的佣金
問題，我是跟李敏雄講，沒有直接與甲○○講」等情，係本件第一審之訊問筆錄，為
卷內明白顯示之證據資料。原確定判決已審酌陳龍山前後之供述後，依自由心證認陳
龍山於第一審所供述準備給抗告人百分之三佣金等情為可採，自無抗告人所主張未予
調查審酌之情事，顯與所謂發現確實之新證據不合。是抗告人據為聲請再審之事由，
與上開再審之規定不合，應認為無再審理由，因而駁回抗告人再審之聲請，經核於法
尚無不合。抗告意旨仍執陳詞，就原確定判決取捨證據、認定事實，再為爭執，並泛
言指摘原裁定不當，難認有理由，應予駁回。
據上論結，應依刑事訴訟法第四百十二條，裁定如主文。
中　　　華　　　民　　　國　　九十三　　年　　　四　　　月　　　八　　　日
                              最高法院刑事第六庭
                                  審判長法官  吳　雄　銘
                                        法官  池　啟　明
                                        法官  石　木　欽
                                        法官  郭　毓　洲
                                        法官  吳　三　龍
      右正本證明與原本無異
                                              書  記  官
中　　　華　　　民　　　國　　九十三　　年　　　四　　　月　　 十三 　　日
                                                                      Ｍ
